臺灣高雄地方法院交通事件裁定　　　95年度交聲更二字第18號
原處分機關　高雄市政府
異　議　人　甲○○
即受處分人
　　　　　　　　　　6號
上列異議人即受處分人因違反道路交通管理處罰條例案件，對於
高雄市政府94年3 月18日高市府交裁字第裁32-B00000000號、32
-B00000000號處分聲明異議，本院於民國94年6 月29日以94年度
交聲字第155 號裁定後，異議人提起抗告，經臺灣高等法院於民
國95年6 月30日以94年度交抗字第102 號撤銷原裁定，並發回更
為審理；本院於民國95年10月24日以95年度交聲字更一字第13號
裁定後，異議人提起抗告，經臺灣高等法於民國95年11月21日以
95年度交抗字第158 號撤銷原裁定，並發回更為審理，本院裁定
如下：
    主    文
高雄市政府高市府交裁字第裁32-B00000000號處分撤銷。
前撤銷部分，甲○○不罰。
其餘異議駁回。
    理    由
一、異議意旨略以：原處分機關裁決書以異議人於民國94年2 月
    16日21時50分許，無照且酒後駕車行經小港區○○路，為警
    於小港區○○路、大鵬路口攔停酒測後舉發，而予裁處在案
    ；惟異議人當時係站立路旁並未騎乘機車，且亦未實際進行
    酒測，僅在警局應員警要求而於現有3 張酒測單中之1 張（
    酒測器序號102 號，下稱系爭酒測單）簽名，是無證據證明
    異議人於為警查獲時之呼氣酒精濃度已超過標準值，爰依法
    提出異議等語。
二、按汽車駕駛人，未領有駕駛執照駕駛小型車或機器腳踏車者
    ，處新台幣（下同）6,000 元以上12,000元以下罰鍰，並當
    場禁止其駕駛，道路交通管理處罰條例第21條第1 項第1 款
    定有明文；另前所稱「汽車」之定義包含機器腳踏車，同條
    例第3 條第8 款亦有明定。
三、經查：
  (一)證人即本件製單舉發之員警許伯嘉、王崇義分別到庭證稱：
    我們開車在漢民路上巡邏時，看到異議人騎乘機車搭載太太
    、小孩在漢民路上蛇行，且均未戴安全帽，我們就在學府路
    上將其攔停，之後聞到異議人身上有酒味，他當場也承認騎
    車前有喝一點酒等語明確（見院(一)卷第43頁、高院(一)卷第71
    至73頁），核與異議人及其妻謝辰煒分別供證稱：異議人騎
    車前有飲酒等語相符（見高院(一)卷第66、69頁），堪認異議
    人確有酒後騎車遭警攔停舉發之事實無訛。
  (二)異議人雖辯稱：為警製單舉發前我係站立在路旁，當時並未
    騎車云云。惟其辯解除與其嗣後所辯「當天係其妻騎車搭載
    伊」云云非全然相和外；關於當時情形之陳述，異議人所稱
    ：離開冰城後中途小孩吵著要吃冰，因為我太太在騎車所以
    由我餵小孩云云（見高院(一)卷第67頁），亦與其妻謝辰煒所
    證：因為我兒子吵著要吃冰，我就在紅磚道上餵他，當時機
    車還在發動中，異議人則在旁叫我不要讓小孩在路邊吃冰云
    云相違（見高院(一)卷第76頁），難信為真實。衡情若異議人
    係由其妻搭載而自始未騎乘機車，卻為警製發2 張罰單舉發
    ，當會以「騎乘機車者係其妻」為由聲明異議；然異議人於
    94 年2月17日向公路總局高雄區監理所提出申訴時僅稱：「
    舉發時本人未騎乘，為停靠路邊」云云（見院(一)卷第31頁）
    ，於同年4 月4 日向本院提出異議時亦隻字未提「當天純粹
    受搭載本身而未騎車」之情事（見院(一)卷第1 至7 、14至18
    頁），直至同年11月25日訊問時，始改稱當天係受搭載並未
    騎車云云（見高院(一)卷第67頁），顯與常情不符；足見異議
    人、其妻謝辰煒嗣後改稱異議人僅受搭載等情，分別屬於卸
    責、迴護之詞，均無以採信。
  (三)異議人雖有酒後駕車行為，已如前述，然異議人辯稱：系爭
    酒測單並非伊呼氣檢驗結果等語。經查：
    1.證人許伯嘉、王崇義均證稱：本件酒測係在攔停後當場進
      行，結果必須移置保管異議人機車，又異議人說他家就在
      前方路口右轉的立群路上，就先戴其家人返回住處等語（
      見(一)院卷第43、52頁）。又員警載送異議人家人返回而途
      經社教館及到達異議人住處社區時，分別為該兩處置放之
      監視攝影機攝錄，依其畫面顯示，經過社教館時係「21時
      45分22秒」，到達異議人社區係21時52分41秒，又因社區
      監視器顯示時間較中原標準時間快5 分46秒，故實際到達
      異議人社區時間應為「21時46分55秒」等情，業經證人謝
      辰煒證述明確，並有嗣後同時拍攝電視（中原標準時間22
      時18分18秒）、社區錄影機（22時24分4 秒）分別顯示時
      間而翻拍之照片1 張，及社教館、社區監視器影像翻拍照
      片2 張可憑（見高院(一)卷第33、42、74頁、院(三)卷第13頁
      ）；且由前述到達社教館、社區之時間差距為「1 分33秒
      」對照兩地距離，亦屬合理；堪認異議人等途經社教館、
      到達社區時間，分別為中原標準時間「21時45分22秒」、
      「21時46分55秒」無誤。
    2.然系爭酒測單顯示之酒測時間為「94年2 月16日21時50分
      」；且該酒測器業經檢定合格，有經濟部標準檢驗局檢定
      合格證書可佐（見高院(一)卷第56頁），正確性亦無疑問。
      則異議人既然係在酒測後始與家人搭乘警車一同返回住處
      ，按理異議人酒測進行時間應在「21時45分22秒」之前，
      怎有反而係在其後，即在「21時50分」為酒測之可能。況
      謝辰煒為警搭載返家後，隨即至佘斌霖位在高雄市○○區
      ○○街1 號之「冰城」，於「21時54分52秒」以該處電話
      與里長林振明聯絡等情，已經證人佘斌霖、林振明證述屬
      實，並有中華電信南區電信分公司國內外長途通話明細清
      單1 份附卷可佐（見高院(一)卷第117 、103 頁）；且證人
      許伯嘉亦稱：酒測完畢到謝辰煒再到「冰城」打電話，需
      時總計超過10分鐘等語明確（見高院(一)卷第74頁）；是依
      前開說明，謝辰煒既係於「21時54分52秒」在「冰城」撥
      打電話，則酒測時間即應在「21時44分」前，而無在「21
      時50分」為酒測之可能。
    3.從而，系爭酒測單所列酒測時間既屬正確，然與其他證據
      對照結果，可認定並非異議人可能接受酒測之時間，均如
      前述，則異議人辯稱「系爭酒測單並非伊呼氣檢驗結果」
      等語，即屬可採。
四、綜上所述，系爭酒測單既非異議人呼氣檢驗結果，已如前述
    ，復無其他證據可認異議人為警查獲時之呼氣酒精濃度已高
    於規定標準值（0.25mg/l），則原處分（高市府交裁字第裁
    32-B00000000號）就此科處異議人罰鍰15,000元即有未洽，
    異議人對該處分之異議為有理由，自應由本院予以撤銷，並
    另為不罰之諭知。另異議人既有騎車為警攔停之事實，亦如
    前述，且未持有合格駕照，則原處分（高市府交裁字第裁32
    -B00000000號）據以裁處異議人6,000 元之罰鍰，揆諸前揭
    法條規定，核無違誤，異議人此部分聲明為無理由，應予以
    駁回。
五、據上論斷，應依道路交通案件處理辦法第19條、第20條之規
    定，裁定如主文。
中　　華　　民　　國　　96　　年　　1 　　月　　4 　　日
                  交通法庭  法　官  洪珮婷
以上正本證明與原本無異。
如不服本裁定，應於收受送達後5 日內向本院提出抗告狀。
中　　華　　民　　國　　96　　年　　1 　　月　　4 　　日
　　　　　　　　　　　　　　書記官  賴朱梅
